【裁判字號】    95,簡上,75
【裁判日期】    950717
【裁判案由】    傷害
【裁判全文】
臺灣士林地方法院刑事判決              95年度簡上字第75號
上  訴  人
即  被  告  乙○○
上列上訴人即被告因傷害案件，不服本院內湖簡易庭中華民國95
年3 月31日95年度湖簡字第25號第一審刑事簡易判決（聲請簡易
判決處刑案號：臺灣士林地方法院檢察署95年度偵字第245 號）
，提起上訴，本院管轄之第二審合議庭判決如下：
    主  文
原判決撤銷。
乙○○共同傷害人之身體，處有期徒刑參月，如易科罰金以新臺
幣玖佰元即銀元參佰元折算壹日。緩刑貳年。
    事  實
一、乙○○與姓名、年籍不詳之成年男子，於民國94年9 月25日
    下午3 時15分許，在臺北市○○區○○街281 號「281 小吃
    店」內共飲作樂（雖因酒後微醺，惟尚未至精神耗弱、心神
    喪失之程度）。詎乙○○因與同在店內消費之客人甲○○因
    唱歌發生口角，竟即與該姓名、年籍不詳之成年男子共同基
    於普通傷害之犯意聯絡，邀同甲○○至「281 小吃店」店外
    ，復分持酒瓶、花盆或徒手，接續毆打甲○○；嗣見甲○○
    倒地後，又接續徒手毆打或以腳踢甲○○，致甲○○受有頭
    部面部多處撕裂傷、全身上下肢多處鈍挫傷瘀血等傷害。嗣
    經甲○○告訴偵辦，始經警循線查悉上情。
二、案經甲○○訴由臺北市政府警察局北投分局報告臺灣士林地
    方法院檢察署檢察官偵查後，聲請以簡易判決處刑。
    理  由
一、按被告以外之人於審判外之言詞或書面陳述，除法律有規定
    者外，不得作為證據。又被告以外之人於審判外之陳述，經
    當事人於審判程序同意作為證據，法院審酌該言詞陳述或書
    面陳述作成時之情況，認為適當者，亦得為證據。當事人、
    代理人或辯護人於法院調查證據時，知有第159 條第1 項不
    得為證據之情形，而未於言詞辯論終結前聲明異議者，視為
    有前項之同意，刑事訴訟法第159 條第1 項、第159 條之5
    第1 項、第2 項分別定有明文。查被告乙○○對於證人即被
    害人甲○○、證人李淑雲於警詢時之陳述，以及偵查中經檢
    察事務官訊問時所為之陳述，在本院準備程序中表示無意見
    ，且未於本案言詞辯論終結前聲明異議。本院審酌(1)證人甲
    ○○、李淑雲於警詢時之陳述係於本案案發後不久，就其親
    身經歷之事實所為；且(2)證人甲○○、李淑雲原與被告並無
    怨仇，係因此事件始依通知到場陳述，復均於警詢、偵訊筆
    錄末簽名，核其陳述作成時之情況，查無不適當之情形，自
    得為證據。
二、上開犯罪事實，業據上訴人即被告乙○○於本院審理時坦承
    不諱，核與證人即被害人甲○○、證人李淑雲所證之情節大
    致相符。而甲○○因受被告暨在場另一與被告具有犯意聯絡
    、行為分擔之姓名年籍不詳之成年人之傷害犯行，受有「頭
    部面部多處撕裂傷、全身上下肢多處鈍挫傷瘀血」之傷害，
    亦有94年9 月28日行政院國軍退除役官兵輔導委員會台北榮
    民總醫院診斷證明書1 紙在卷可稽（偵卷第13頁參照），載
    明甲○○於94年9 月25日到院急診時，確受有上開傷害，核
    其傷勢情形之「撕裂傷」、「鈍挫傷瘀血」確係持器物或徒
    手毆擊可致之傷勢；此外，觀之被告提出之臺北市立聯合醫
    院甲種診斷證明書1 紙（偵卷第25頁），亦載明被告94年月
    9 月25日到院要求驗傷時，受有「右大足趾趾甲裂傷約1 ×
    0.5 公分」之傷害，足證當日被告本人確與甲○○發生肢體
    衝突。至被告前固辯稱：伊並不認識當日與伊一同在臺北市
    ○○街281 號外毆打甲○○之姓名年籍不詳之成年男子，如
    何與該名成年男子基於共同之犯意聯絡共同傷害甲○○云云
    。然按「共同正犯之意思聯絡，不限於事前有所協議，其於
    行為當時，基於相互之認識，以共同犯罪之意思參與者，亦
    無礙於共同正犯之成立，且其表示之方法，不以明示通謀為
    必要，即相互間有默示之合致，亦無不可」，最高法院著有
    92年度台上字第3724號判決意旨可資參照。是僅須行為當時
    有共同犯罪之認識而予實施者，即屬之，原非以事前相互認
    識，預為謀議犯罪計畫為必要。查被告犯案經過情形，係被
    告與該名姓名年籍不詳之成年男子至上址同桌消費，甲○○
    亦與其不詳姓名年籍之成年男子在上址同桌消費，嗣因於店
    內唱歌互起口角爭執，兩桌共4 人遂至店外互毆，後來僅餘
    告訴人甲○○及被告在場，店外花盆均遭破壞等語，業據證
    人即「281 小吃店」服務人員李淑雲迭於警詢、偵訊時陳明
    在卷（94年11月28日警詢筆錄，偵卷第10至12頁參照），核
    與告訴人即證人甲○○所述：當時伊係遭2 名男子圍毆致伊
    倒地；當時有1 名男子先逃跑，只剩下1 名男子就是乙○○
    等語相符（94年9 月28日警詢筆錄，偵卷第5 、6 頁參照）
    ，則顯被告為本案傷害犯行之前，即與同桌之另一姓名年籍
    不詳成年男子均與甲○○及其同桌友人均在上址消費作樂，
    並均起口角爭執，嗣始至店外互毆，則被告及在場之該名姓
    名年籍不詳之成年男子於傷害甲○○當時，顯有共同犯罪之
    認識而仍實施傷害犯行，其有共同之犯意聯絡至明。綜上，
    堪認被告嗣後所為之自白始與事實相符，確堪採信。本案事
    證明確，被告犯行洵堪認定，應依法論科。
三、核被告乙○○所為，係犯刑法第277 條第1 項之傷害罪。又
    被告數個傷害之行為，均時間緊接，地點相同，侵害之法益
    同一，各行為之獨立性薄弱，依一般社會觀念難以強行區隔
    ，在刑法評價上，應將其數個舉動視為傷害之接續性一行為
    ，合為包括一罪，論以接續犯。其與在場之另一姓名年籍不
    詳之成年男子具有犯意聯絡及行為分擔，應論以共同正犯。
    原審對被告論罪科刑，固非無見，惟被告行為後，前於94年
    2 月2 日經總統以華總一義字第09400014901 號令修正公布
    之刑法及刑法施行法業於95年7 月1 日施行（下稱新刑法，
    修正前刑法下稱舊刑法），參酌最高法院95年5 月23日刑事
    庭第8 次會議決議，新刑法第2 條第1 項之規定，係規範行
    為後法律變更所生新舊法律比較適用之準據法，於新刑法施
    行後，應適用新刑法第2 條第1 項之規定，為「從舊從輕」
    之比較。另於比較時應就罪刑有關之共犯、未遂犯、想像競
    合犯、牽連犯、連續犯、結合犯，以及累犯加重、自首減輕
    暨其他法定加減原因（如身分加減）與加減比例等一切情形
    ，本於統一性及整體性原則，綜其全部罪刑之結果而為比較
    。查本案涉及法律變更之部分，經附表所示比較新舊刑法之
    規定，新刑法並不有利於被告，依新刑法第2 條第1 項前段
    之規定，自應適用被告行為時之舊刑法，應予敘明。原判決
    未及就規範罰金額度之罰金罰鍰提高標準條例第1 條前段（
    廣義之舊刑法）及刑法施行法第1 條之1 第1 項、第2項 （
    廣義之新刑法），以及規範易科罰金折算標準之罰金罰鍰提
    高標準條例第2 條（廣義之舊刑法）及新刑法第41條第1 項
    等進行新舊法比較，是雖上訴人即被告執詞上訴，否認與在
    場之另一姓名年籍不詳之成年男子有何共同犯意聯絡、行為
    分擔云云，並非有理由，惟原判決既有可議，即應由本院將
    原判決撤銷改判。爰審酌被告前無犯罪科刑之前科紀錄，有
    臺灣高等法院被告前案紀錄表1 紙存卷可按，素行尚可、及
    其因酒後自制力降低始與被害人口角始為本案傷害犯行之動
    機、目的，造成被害人身心傷害之程度，及其犯罪時所受之
    刺激、手段、生活狀況、智識程度、前雖執詞否認犯罪，惟
    自本院準備程序時起，即已坦承犯行，復與甲○○達成和解
    ，按和解契約給付新臺幣20,000元，且據甲○○當庭撤回刑
    事告訴（本院95年6 月12日準備程序筆錄參照），其犯後態
    度良好等一切情狀，量處如主文第2 項所示之刑，並諭知易
    科罰金之折算標準。
四、末查，被告前均未曾受有期徒刑以上刑之宣告，有卷附之臺
    灣高等法院被告前案紀錄表1 紙可按，爰審酌被告因一時失
    慮而罹刑章，犯後已知悔悟，經此偵、審教訓及刑之宣告，
    當知所警惕而無再犯之虞，本院以前開刑之宣告以暫不執行
    為適當，爰併宣告緩刑貳年，以啟自新。
據上論斷，應依刑事訴訟法第455 條之1 第1 項、第3 項、第36
4 條、第369 條第1 項前段、第299 條第1 項前段、刑法第2 條
第1 項前段、刑法第277 條第1 項、修正前刑法第41條第1 項、
第74條第1 款，修正前罰金罰鍰提高標準條例第1 條前段、第2
條，判決如主文。
本案經檢察官王巧玲到庭執行職務
中    華    民    國    95    年    7     月    17    日
                  刑事第六庭審判長法  官 李育仁
                                  法  官 姜麗香
                                  法  官 許辰舟
以上正本證明與原本無異。
不得上訴。
                                  書記官  洪忠改
中    華    民    國    95    年    7     月    18    日
附錄本案論罪科刑之法條：
刑法第277條第1項
附表：
┌───┬────────┬────────┬───────┐
│比較  │舊刑法於本案適用│新刑法於本案適用│依從舊從輕原則│
│項目  │之法律效果      │之法律效果      │比較結果      │
├───┼────────┼────────┼───────┤
│刑法第│依罰金罰鍰提高標│依刑法施行法第1 │此部分從新刑法│
│277 第│準條例第1 條前段│條之1 第1 項，刑│對於被告並不較│
│1 項前│規定，刑法第277 │法第277 條第1 項│為有利。      │
│段，其│條第1項 前段之罰│前段，其罰金額度│              │
│罰金額│金額度1,000 銀元│之貨幣單位為新臺│              │
│度    │得提高2至10 倍，│幣，復依刑法施行│              │
│      │最高可處銀元    │法第1 條之1 第2 │              │
│      │10,000元即新臺幣│項提高30倍，最高│              │
│      │30,000元。      │可處新臺幣30,000│              │
│      │                │元。            │              │
├───┼────────┼────────┼───────┤
│刑法第│依罰金罰鍰提高標│如易科罰金，以新│此部分從舊刑法│
│41條第│準條例第2 條規定│臺幣1,000元、2, │較有利於被告  │
│1項前 │，易科罰金數額提│000元或3,000元  │              │
│段，有│高為100 倍，如易│折算1日         │              │
│關易科│科罰金，以銀元  │                │              │
│罰金之│300 元即新臺幣  │                │              │
│折算標│900 元折算1 日  │                │              │
│準    │                │                │              │
├───┼────────┼────────┼───────┤
│刑法第│受二年以下有期徒│修正後之刑法第74│修正後刑法放寬│
│74條第│刑、拘役或罰金之│條第1 款則規定受│舊刑法第74條第│
│1 款，│宣告，而有左列情│二年以下有期徒刑│1款 之緩刑要件│
│有關緩│形之一，認為以暫│、拘役或罰金之宣│，僅以前因故意│
│刑之要│不執行為適當者，│告，而有下列情形│犯罪而受有期徒│
│件    │得宣告二年以上五│之一，認以暫不執│刑宣告者，為緩│
│      │年以下之緩刑，其│行為適當者，得宣│刑宣告之消極要│
│      │期間自裁判確定之│告二年以上五年以│件。惟被告前均│
│      │日起算：一、未曾│下之緩刑，其期間│未曾受有期徒刑│
│      │受有期徒刑以上刑│自裁判確定之日起│以上刑之宣告，│
│      │之宣告者」      │算：一、未曾因故│有卷附之臺灣高│
│      │                │意犯罪受有期徒刑│等法院被告前案│
│      │                │以上刑之宣告者」│紀錄表1 紙可按│
│      │                │                │，即此部分從新│
│      │                │                │刑法並不較有利│
│      │                │                │於被告。      │
├───┴────────┴────────┴───────┤
│綜合比較結果，新刑法並不較有利於被告，應依刑法第2 條第1 項│
│前段規定，一體適用舊刑法。                                │
└─────────────────────────────┘


司法院資訊處製作；財團法人民間司法改革基金會備份。
